【裁判字號】    97,消債更,1488
【裁判日期】    971024
【裁判案由】    聲請更生程序
【裁判全文】
臺灣高雄地方法院民事裁定          97年度消債更字第1488號
聲  請  人
即  債務人  甲○○
上列當事人聲請消費者債務清理事件，本院裁定如下：
    主  文
聲請駁回。
聲請費用由聲請人負擔。
    理  由
一、聲請意旨略以：伊因有不能清償情事，曾依「中華民國銀行
    公會會員辦理消費金融案件無擔保債務協商機制」（下稱無
    擔保協商）申請債務協商，經協商成立，約定自民國（下同
    ）95年4 月起，分80期，利率0 ％，每月應繳納新台幣（下
    同）13,890元，又聲請人每月收入約42,000元至48,000元間
    ，扣除必要生活費用19,537元及聲請人弟弟張慶安因85 年
    因故截肢無法外出工作而靠聲請人支付其一家四口之扶養費
    用20,000元，合計約39,537元，實已不足支付如此龐大之協
    商還款金額，迫不得已毀諾，並非惡意，實因客觀上確有不
    可歸責之事由所致。又伊無擔保或無優先權之債務總額未逾
    1,200 萬元，復未經法院裁定開始清算程序或宣告破產，爰
    聲請更生等語。
二、經查：
  (一)按「債務人與金融機構協商成立者，不得聲請更生或清算。
    但因不可歸責於己之事由，致履行顯有重大困難者，不在此
    限」、「本條例施行前，債務人依金融主管機關協調成立之
    中華民國銀行公會會員，辦理消費金融案件無擔保債務協商
    機制與金融機構成立之協商，準用前項之規定」消費者債務
    清理條例第151 條第5 、6 項定有明文。
  (二)聲請人所稱上情，業據提出債權人清冊、財產狀況說明書、
    債務協商協議書暨無擔保債務還款計畫書、戶籍謄本、聲請
    人、聲請人其弟及弟媳之95年、96年所得清單及財政部高雄
    市國稅局財產歸屬資料清單、聲請人其弟張慶安一家之戶籍
    謄本、勞健保繳費資料、聲請人與聲請人其弟及聲請人其弟
    之子醫療費收據、房屋租賃契約書、水電瓦斯及通信費支出
    收據、張慶安之診斷證明書及身心障礙手冊、前鎮區鎮中里
    里長撫養證明書為證。
  (三)然依前開消費者債務清理條例第151 條第5 項規定，債務
    清償方案成立後，應由債務人按其條件履行，如於其後發生
    情事變更，在清償期間內之收入或收益不如預期，致該方案
    履行困難甚或履行不能，而有不可歸責於己之事由，始能聲
    請更生或清算。此項規定旨在避免債務人任意毀諾已成立之
    協商，濫用更生或清算之裁判上債務清理程序，蓋以債務清
    償方案係經當事人行使程序選擇權所為之債務清理契約，債
    務人應受該成立之協議所拘束。債務人既已與金融機構協商
    成立，如認該協商方案履行有其他不適當情形，自仍應再循
    協商途徑謀求解決。本件聲請人前於95年4 月間與銀行債
    務協商成立後於96年4 月起便毀諾並未依協議還款，是否因
    任何重大變化情事所致，聲請人就此並未提出事證具體敘明
    ；況協商條件既係由聲請人與最大債權銀行協議達成，在
    客觀事實未顯著變動下，聲請人所稱其每月收入扣除必要支
    出等情均屬其在協商時可見並據以評估此一協商方案是否逾
    越其負擔範圍，故「協商條件之嚴苛」顯不等同於「不可歸
    責於己之事由致履行顯有重大困難」。本院就聲請人主張
    之生活必要費用審酌如下：
    1.聲請人之家庭收入：依聲請人95、96年度所得資料清單所
      載，聲請人95、96年度總收入分別為506,890 元以及584,
      481 元，可知聲請人於95年每月約有42,240元可供支配；
      於96年度則每月約有48,707元可供支配。
    2.聲請人之支出：
      (1)聲請人必要生活費用：聲請人所主張生活費用每月約
        6,000 元，房屋租金5,000 元、交通費1,200 元、勞健
        保保險費1,026 元、日常用品1,000 元，總計14,226
        元，顯逾越內政部社會司所頒佈之每人每月最低生活費
        中95年度為10,072元、96年度為10,708元，應以最低生
        活費計算為合理。
      (2)扶養費用：聲請人主張其弟於85年因故截肢，有診斷證
        明書及身心障礙手冊為證。又聲請人主張其扶養其弟張
        慶安一家四口，每月應支付扶養費用20,000元，有前鎮
        區鎮中里里長所開立之證明書及戶籍謄本為證，均屬可
        信；但扶養義務人有三人，除聲請人外尚有聲請人二名
        姊姊，聲請人應負擔之部分僅為三分之一，故聲請人應
        支付之扶養費用應計算為6,667 元。
    3.綜合計算聲請人每月尚可支配之費用：
      (1)95年度：每月收入為42,240元，扣除其必要生活費用為
        10,072元，扶養費用6,667 元，每月尚有25,501元可供
        支配。
      (2)96年度：每月收入為48,707元，扣除其必要生活費用為
        10,708元，扶養費用6,667 元，每月尚有31,332元可供
        支配。
  (四)綜合以上，聲請人家庭95年度每月尚有25,501元、96年度每
    月尚有31,332元可供支配，應足償還協商還款金額13,890元
    ；且聲請人於毀諾當月可供支配使用之金額尚較協商時為多
    ，更可見聲請人無不可歸責於己之事由致履行顯有重大困難
    之事由。從而，依本件聲請人提出證據尚無法令本院形成其
    確於與金融機關達成前揭協商後，有不可歸責於己之事由致
    履行顯有重大困難之確信，本件聲請即難謂其符合消費者債
    務清理條例第151 條第5 項之規定，自應予駁回。
三、程序費用負擔之依據：依消費者債務清理條例第15條準用民
    事訴訟法第78條，裁定如主文第二項所示。
中    華    民    國    97    年    10    月    24    日
                  鳳山簡易庭  法  官  楊智守
以上正本係照原本作成。
如不服本裁定，應於送達後10日內，向本院提出抗告狀並表明抗
告理由，如於本裁定宣示後送達前提起抗告者，應於裁定送達後
10日內補提抗告理由書（須附繕本）。
中    華    民    國    97    年    10    月    24    日
                              書記官  洪育祺


司法院資訊處製作；財團法人民間司法改革基金會備份。
